臺灣新竹地方法院民事判決  
110年度訴字第864號
原      告  孫願如  
訴訟代理人  張昱裕律師
複 代 理人  郭明德  
被      告  劉育成  
上列當事人間請求返還不當得利事件，本院於民國111年10月26
日言詞辯論終結，判決如下：
    主      文
被告應給付原告新臺幣伍萬肆仟元，及自民國一一○年八月七日
起至清償日止，按年息百分之五計算之利息。
訴訟費用由被告負擔。
本判決第一項得假執行。
    事實及理由
壹、程序方面　　　　　　　　　　　
一、按訴狀送達後，原告不得將原訴變更或追加他訴，但請求之
    基礎事實同一者、擴張或減縮應受判決事項之聲明者，不在
    此限。民事訴訟法第255條第1項第2款、第3款分別定有明文
    。查原告起訴時主張依民法第179條規定，請求被告給付原
    告新臺幣（下同）3萬6000元，及自民國110年8月1日起至11
    3年4月30日止，按月給付原告1萬8000元。嗣於訴訟進行中
    ，原告追加兩造簽立之店面頂讓合約書及民法第227條規定
    為其請求權基礎，並變更聲明為：被告應給付原告5萬4000
    元，及自起訴狀繕本送達翌日起至清償日止，按年息5%計算
    之利息（見本院卷第97、105頁），核屬請求之基礎事實同
    一及減縮應受判決事項之聲明，依首開規定，應予准許。
二、被告經合法通知，未於言詞辯論期日到場（見本院卷第175
    、177頁），核無民事訴訟法第386條各款所列情形，爰依原
    告聲請，由其一造辯論而為判決。
貳、實體方面　
一、原告主張：
　㈠被告前於110年4月1日與原告就坐落新竹市○區○○路0段000巷0
    0號2樓店面（下稱系爭店面）轉讓之事達成協議，並由被告
    當場交付訂金3萬元給原告，原告則於110年4月3日交付系爭
    店面遙控器（鑰匙）給被告，使其取得系爭店面之占有。被
    告復於110年4月16日、19日分別交付票面金額10萬元、7萬
    元支票給原告，雙方約明待支票兌現後方簽定店面頂讓合約
    書。兩造於110年5月8日簽立店面頂讓合約書（下稱系爭頂
    讓合約），載明原告同意以20萬元（含押金2萬8000元）將
    系爭店面頂讓給被告，原告應協助與房東簽立房屋租賃契約
    書或將現有未到期之契約權利轉移予被告等情，是原告既連
    同租約屆期時之押租金返還請求權一併頂讓予被告，被告自
    應於頂讓契約完成後之次月即110年6月起開始支付租金給房
    東陳○○，然被告未及時配合辦理換約，仍由原告代為向房東
    繳納系爭店面110年6月1日起至110年8月31日期間之租金，
    計5萬4000元（計算式：1萬8000×3），原告自得請求被告返
    還代繳3個月系爭店面之租金。
　㈡原告前與房東就系爭店面簽立之房屋租賃契約書（下稱系爭
    租約），租賃期間固約定自108年5月1日起至113年4月30日
    止，然系爭租約第8條約定：「甲方（即陳○○）同意得私自
    將租賃房屋權利全部或一部出借、轉租、頂讓或以其他變相
    方法由他人使用房屋」，是原告於租賃期間將系爭店面頂讓
    給被告，應不受限制，並無違反系爭租約。
　㈢為此，爰擇一依民法第179條、系爭頂讓合約及民法第227條
    規定，請求被告給付所繳系爭店面3個月租金，並聲明：
　1.被告應給付原告5萬4000元，及自起訴狀繕本送達翌日起至
    清償日止，按年息5%計算之利息。
　2.原告願供擔保請准宣告假執行。　　　
二、被告則以：被告固於110年5月8日與原告簽立系爭頂讓合約
    並取得系爭店面鑰匙，然兩造於110年5月21日與房東見面時
    ，房東配偶曾表示為何未經過她的允許就將系爭店面頂讓給
    被告，嗣因被告一直拜託房東，房東才同意將系爭店面出租
    給被告，故被告於簽訂系爭頂讓合約後大約經過10幾天左右
    ，才開始繼續整修系爭店面。此外，原告表示系爭店面內器
    具均完好（含鐵門、水管及冰箱），然被告進駐後發現店內
    物品都是壞的，原告則承諾會負責等語，資為抗辯。
三、本院之判斷：　
　㈠原告主張108年5月1日起向證人陳○○承租系爭店面，每月租金
    1萬8000元，嗣於110年5月8日將系爭店面頂讓給被告，由被
    告取得鑰匙並占有使用進行裝修等情，業據提出系爭頂讓合
    約、系爭租約各1份為憑（見本院卷第15至31頁），且為被
    告所不爭執（見本院卷第164頁），堪信屬實。　
　㈡原告主張於移轉系爭店面占有給被告後之110年6至8月期間，
    仍代被告向證人陳○○繳納3個月租金一節，核與證人陳○○於
    本院準備程序證稱：從110年6月至111年3月期間，我有向原
    告收過3個月的租金，如果被告有交租金給我，我就不會再
    向原告收取等語相符（見本院卷第108、115頁），堪信為真
    。是縱被告尚未於原告頂讓系爭店面後，立即與證人陳○○簽
    立房屋租賃契約，然被告既然取得系爭店面之占有使用利益
    ，關於系爭店面使用收益對價之租金，本應由被告負擔之，
    卻因被告未向證人陳○○繳納3個月租金5萬4000元（計算式：
    1萬8000×3），致原告在無使用收益系爭店面之情形下，仍
    須依系爭租約繳納該租金給證人陳○○，被告因此獲得無償使
    用系爭店面之利益，自欠缺法律上正當原因取得應歸屬原告
    之使用利益，是原告依民法第179條之不當得利規定，請求
    被告給付繳納之3個月租金，為有理由，應予准許。本院已
    依民法第179條之不當得利規定，判准原告聲明之全部請求
    ，自毋須再審酌原告追加系爭頂讓合約及民法第227條規定
    之請求權，併此敘明。
　㈢被告固以前詞置辯。惟查，被告實際於110年5月間取得系爭
    店面之占有使用利益，為其所不爭執，至被告何時與證人陳
    ○○重新簽立房屋租賃契約或裝潢完畢正式營業，應無礙認定
    被告此部分已取得占有使用系爭店面之利益。又依系爭頂讓
    合約第1條第2點約定，系爭店面以現況讓渡被告，原告不負
    修繕與瑕疵擔保責任。則被告如何以該店內器具損壞向原告
    主張權利，未據其進一步釋明，是被告本件所辯，難妨礙或
    消滅原告之不當得利請求權行使。　　　　　　
四、綜上所述，原告依民法第179條之不當得利規定，請求被告
    給付5萬4000元，及自起訴狀繕本送達翌日即110年8月7日（
    見本院卷第45頁）起至清償日止，按年息5%計算之利息，為
    有理由，應予准許。
五、本判決所命被告給付金額未逾50萬元，爰依民事訴訟法第38
    9條第1項第5款規定，依職權宣告假執行。是原告陳明願供
    擔保，請求准予宣告假執行，自無必要。
六、本件事證已臻明確，兩造其餘攻擊防禦方法及所提證據，核
    與判決結果不生影響，爰不一一論列。
七、訴訟費用負擔之依據：依民事訴訟法第78條。
中　　華　　民　　國　　111 　年　　11　　月　　9 　　日
                  民事第一庭  審判長法  官  李珮瑜 
　　　　　　　　　                  法  官  張百見
　　　　　　　　　                  法  官  王凱平 
以上正本，係照原本作成。
如對本判決上訴，須於判決送達後20日內向本院提出上訴狀。
中　　華　　民　　國　　111 　年　　11　　月　　9 　　日
                                    書記官  王恬如